【裁判字號】    99,交聲,227
【裁判日期】    990726
【裁判案由】    違反道路交通管理處罰條例聲明異議
【裁判全文】
臺灣基隆地方法院交通事件裁定         99年度交聲字第227號
原處分機關    交通部公路總局臺北區監理所基隆監理站
異  議  人
即受處分人    冠威交通有限公司
代  表  人    甲○○
上列異議人即受處分人因違反道路交通管理處罰條例事件，對交
通部公路總局臺北區監理所基隆監理站民國九十九年六月三十日
基監字第裁四二－ＣＷ0000000號裁決聲明異議，本院裁
定如下：
    主  文
原處分撤銷。
冠威交通有限公司不罰。
    理  由
一、法律適用之說明
  (一)按汽車駕駛人，行車速度，超過規定之最高時速，或低於規
    定之最低時速，除有第四十三條第一項第二款情形外，處新
    臺幣一千二百元以上二千四百元以下罰鍰，並記違規點數一
    點，道路交通管理處罰條例（下稱同條例）第四十條、第六
    十三條第一項第一款分別定有明文。可見上揭違規行為所處
    罰鍰及記違規點數之對象，均為「汽車駕駛人」，而非「汽
    車所有人」，合先敘明。
  (二)同條例第七條之二第一項第七款、第四項雖明定：汽車駕駛
    人行車速度超過規定之最高速限或低於規定之最低速限者，
    當場不能或不宜攔截製單舉發者，得記明車輛牌照號碼、車
    型等可資辨明之資料，以汽車所有人為被通知人逕行製單舉
    發。惟人民違反法律上之義務而應受行政罰之行為，法律無
    特別規定時，雖不以出於故意為必要，仍須以過失為其責任
    要件（司法院大法官釋字第二百七十五號解釋著有明文），
    係行政處分或行政罰之基本原則。則依此原則解釋上開規定
    ，即可知其目的僅係賦予舉發機關對於當場不能或不宜攔截
    製單舉發之案件，在汽車所有人未舉證推翻其為違規行為人
    前，可推定其為汽車駕駛人而逕予舉發之依據，並非使上開
    違規而應受處罰之對象發生終局變更。
  (三)又同條例第八十五條第一項雖尚明定：受舉發違反道路交通
    管理事件之受處罰人，認為受處罰之違規行為應歸責他人者
    ，應於舉發違反道路交通管理事件通知單應到案日期前，檢
    附相關證據及應歸責人相關證明文件，向處罰機關告知應歸
    責人，處罰機關應即另行通知應歸責人到案依法處理。逾期
    未依規定辦理者，仍依本條例各該違反條款規定處罰。然汽
    車駕駛人交通違規情節誠有輕重差異，汽車所有人因故意或
    過失而未將汽車駕駛人之姓名、年籍資料及時通報予舉發或
    處罰機關，至多僅法定作為義務之違反，就其不作為態樣而
    言並無輕重之別，茍將原應處罰汽車駕駛人高低不等之不利
    益結果，全然轉嫁由汽車所有人承擔，係就同一行政不法事
    件而為相異之處理，且無明顯可為差別待遇之合理基礎，難
    謂與行政程序法第六條所揭櫫之平等原則無違。又處罰機關
    嗣經查證結果，已能得悉汽車駕駛人之身分者，自應對其科
    處行政處罰，俾收警惕規制之效；倘因前揭規定適用結果，
    明知交通違規者另有其人，卻堅持處罰並未實際違規之汽車
    所有人，對於維持交通秩序目的之達成，亦無任何助益可言
    ，且違反行政程序法第七條第一款所揭示之適合性原則。從
    而，縱汽車所有人在舉發違反道路交通管理事件通知單應到
    案日期前，因故意或過失未檢附相關證據及應歸責人相關證
    明文件向處罰機關告知應歸責人，亦不因此需終局承擔汽車
    駕駛人之違規責任甚明。易言之，上開規定亦應解釋為：僅
    賦予處罰機關對於逕行舉發案件，在汽車所有人未舉證推翻
    其為違規行為人前，可推定其為汽車駕駛人而予以裁罰之依
    據，亦非使上開違規而應受處罰之對象發生終局變更。
二、原處分機關則以：受處分人冠威交通有限公司於民國九十九
    年五月一日中午十二時三十五分許，駕駛車牌號碼三八三－
    Ｂ九號營業小客車，在臺二丁線四點七公里處，行車速度超
    過規定之最高時速二十公里以上未滿四十公里，而依道路交
    通管理處罰條例第四十條、第六十三條第一項規定，於九十
    九年六月三十日以基監字第裁四二－ＣＷ0000000號
    裁處罰鍰新臺幣（下同）一千八百元，並記違規點數一點。
三、異議意旨略以：依據道路交通管理處罰條例之規定，科學儀
    器測速採證，在一般道路應於一百公尺前有明顯的標示，本
    件經實際駕駛人林瑞清到現場查看過，取締地點前並未依照
    上開規定作明顯標示；其次舉發機關函覆異議人所稱標示地
    點是在臺二線八十五點二公里處，然違規取締地點則是在臺
    二丁線四點七公里處，二處並非同一路段；再者，林瑞清方
    係本件違規取締之車牌號碼三八三－Ｂ九號營業用小客車車
    輛之實際駕駛人，其於去年七月間開始受僱於異議人至今。
    爰聲明異議。
四、經查，異議人係法人，有公司基本資料查詢在卷可參，其當
    無實際駕駛汽車行車速度超過規定最高時速之可能，舉發機
    關依道路交通管理處罰條例第七條之二第一項第七款、第四
    項之規定，推定汽車所有人即異議人為汽車駕駛人而予以舉
    發，原處分機關則依同條例第八十五條第一項予以裁罰，已
    有未合。又本件除異議人之代表人於本院行調查程序時表示
    異議人雖係車牌號碼三八三－Ｂ九號營業用小客車車主，但
    上開舉發通知單上所示違規時間之實際駕駛人則係異議人之
    受僱人林瑞清等語外，證人林瑞清於本院行調查程序時所結
    證內容亦與上開異議人之代表人所述一致，並提出其基隆市
    計程車駕駛人執業登記證影本附卷供參；再經本院依職權查
    閱公路監理電子閘門，亦顯示證人林瑞清確實領有小型車職
    業駕駛執照，有效日期至一百零三年九月四日，有其證號查
    詢汽車駕駛人資料在卷為憑；本院復衡諸證人林瑞清並無甘
    冒偽證罪責而結證對其不利之違規駕車事實之必要。可見異
    議人之代表人此部分異議理由確屬實情。異議人既絕非於上
    開舉發違反道路交通管理事件通知單所載時、地之汽車駕駛
    人，參諸前揭法律適用之說明，自不得依同條例第四十條、
    第六十三條第一項第一款之規定對其予以處罰。
五、綜上，異議人既非上開違規行為應受處罰之法定對象，原處
    分機關所為前揭處分，即難認允當，本件異議為有理由，應
    由本院將原處分撤銷，並諭知異議人不罰，以資適法。
據上論斷，應依道路交通案件處理辦法第二十條前段，裁定如主
文。
中    華    民    國    99    年    7     月    26    日
                  交通法庭法  官  陳賢德
以上正本證明與原本無異。
對於本件裁定如有不服，應於收受送達後5日內，向本院提出抗
告書狀，敘述抗告之理由，抗告於臺灣高等法院。
中    華    民    國    99    年    7     月    28    日
                          書記官  王靜敏

司法院資訊處製作；財團法人民間司法改革基金會備份。
